【裁判字號】    99,消債聲,171
【裁判日期】    991231
【裁判案由】    聲請免責
【裁判全文】
臺灣高雄地方法院民事裁定           99年度消債聲字第171號
聲  請  人
即  債務人  梁月華
上列當事人依消費者債務清理條例之規定聲請免責事件，本院裁
定如下：
    主  文
聲請人即債務人梁月華不免責。
    理  由
一、按法院為終止或終結清算程序之裁定確定後，除別有規定外
    ，應以裁定免除債務人之債務，消費者債務清理條例（下稱
    消債條例）第132 條固有明文。惟依同條例第134 條第4 款
    規定，債務人如因浪費、賭博或其他投機行為，致財產顯然
    減少或負擔過重之債務，而生開始清算之原因之事由存在，
    法院應為不免責之裁定，但債務人證明經普通債權人全體同
    意者，不在此限。再查消費者債務清理制度並非在使債務人
    恣意消費所造成之債務，轉嫁予債權人負擔，債務人免責制
    度，應在鼓勵勤勞誠實之債務人，而非縱容債務人奢侈浪費
    ，倘債務人於聲請清算前之相當期間內，明知經濟狀況不佳
    ，猶恣意揮霍、投機之作為，對清算原因之造成有可歸責性
    ，且致負擔增加，使債權人無端受害，亦有制止之必要，均
    不宜使之免責，亦有消債條例第134 條第4 款立法意旨可資
    參照。
二、經查：
  (一)聲請人聲請消費者債務清理事件，經本院以97年度消債更字
    第280 號裁定開始更生程序，嗣因其所提之更生方案未能經
    債權人可決，經本院以99年度消債清字第100 號裁定開始清
    算程序等情，經本院依職權核閱本院97年度消債更字第280
    號、98年度司執消債更字第476 號、99年度消債清字第100
    號、99年度司執消債清字第105 號卷宗無誤。
  (二)經本院函請各債權人就聲請人應否免責表示意見，債權人台
    灣土地銀行股份有限公司台灣（下稱土地銀行）、台北富邦
    商業銀行股份有限公司（下稱富邦銀行）、華南商業銀行股
    份有限公司（下稱華南銀行）、國泰世華商業銀行股份有限
    公司、中國信託商業銀行股份有限公司（下稱中信銀行）、
    安泰商業銀行股份有限公司、花旗（台灣）商業銀行股份有
    限公司（下稱花旗銀行）、玉山商業銀行股份有限公司、台
    新國際商業銀行股份有限公司（下稱台新銀行）、兆豐國際
    商業銀行股份有限公司（下稱兆豐商銀）等主張聲請人消費
    逾越一般生活必要支出，而有浪費情事，不同意聲請人免責
    。依上開債權人檢具聲請人之現金卡及信用卡消費明細資料
    ，聲請人於民國86年底即開始陸續向數家銀行預借現金，而
    聲請人信用卡之消費內容除一般日常生活開銷外，尚有多筆
    高額消費紀錄（如聯強電信聯盟- 長欣國際通信連鎖七賢店
    ：新臺幣（下同）5,028 元；金緻品商行：5,690 元；泛亞
    電信股份有限公司：1,599 元、5,287 元；台灣大哥大：81
    6 元、828 元、749 元、744 元；華安旅行社有限公司：40
    ,000元、11,120元；愛娣服飾店：11,000元、11,120元；貴
    族世家牛排：68 0元、1,020 元、630 元；大鼎活蝦餐廳：
    1,370 元；全海岸活蝦之家：2,130 元、1,530 元；SOTO日
    本家庭料理：3, 780元、1,576 元；歐禮洋行：3,700 元；
    漢神名店百貨：4,000 元、5,260 元；嵩頂御牛排館：650
    元、640 元；麗聲電話通信行：8,000 元；張哥餐廳有限公
    司：1,577 元；震旦流通：11,000元；新興海產小吃部：1,
    550 元），而上開高額消費紀錄產生之期間，聲請人信用卡
    消費款未完全清償致生循環利息，聲請人於該時期既已陸續
    預借現金，並有未能完全清償信用卡消費款之情形，卻仍有
    上開逾一般生活所需之高額消費，此有華南銀行信用卡交易
    明細表、土地銀行信用卡交易明細表、富邦銀行信用卡客戶
    滯納消費款明細資料、中信銀行放款帳戶還款交易明細及客
    戶消費明細表、花旗銀行信用卡消費明細帳單、台新銀行持
    卡人交易明細、兆豐商銀交易暨繳款歷史明細表等在卷可稽
    。由上開消費及借貸紀錄觀之，聲請人於上開期間非日常生
    活必需之刷卡消費甚多，且其於上開刷卡消費期間即已知返
    還債務有所困難，收入已有不足清償債務之情，詎債務人竟
    未衡量自身是否仍有充分之償債能力，而持續使用信用卡高
    額消費，足徵聲請人於清償能力不足之情形下，猶未撙節開
    銷，據實控制支出，避免不必要之花費以降低負債，則其恣
    意花費任令債務增加至難以負擔而終致不能清償，自堪認係
    因奢侈、浪費之行為而導致負擔過重之債務。
三、綜上所述，聲請人有消債條例第134 條第4 款規定，不應免
    責之情形存在，且債權人不同意聲請人免責，揆諸首揭規定
    及說明，不應准許聲請人免責之聲請，爰裁定如主文。
中    華    民    國    99    年    12    月    31    日
                  民  事  庭  法      官  卓育璇
上為正本係照原本作成。
如不服本裁定，應於裁定送達後10日內，以書狀向本院提出抗告
，並繳納抗告費新臺幣1千元。
中    華    民    國    99    年    12    月    31    日
                              書  記  官  李梅芬

司法院資訊處製作；財團法人民間司法改革基金會備份。
